臺灣臺中地方法院刑事判決　　　　　　 96年度交訴字第261號
公　訴　人　臺灣台中地方法院檢察署檢察官
被　　　告　乙○○
輔　佐　人　甲○○
上列被告因肇事逃逸等案件，經檢察官提起公訴（九十六年度偵
字第一七○五八號），本院判決如下：
    主  文
乙○○被訴過失傷害部分，公訴不受理。
被訴駕駛動力交通工具肇事致人受傷而逃逸部分，無罪。
    理  由
一、公訴意旨略以：被告乙○○於民國九十六年三月二十五日凌
    晨零時四十分許，駕駛車牌號碼ＣＫ－一五○七號自小客車
    ，沿台中市○區○○街由西往東方向行駛，於同日凌晨零時
    四十五分許，途經台中市○區○○街與國豐街之交岔路口時
    ，理應注意車輛行駛，駕駛人應注意車前狀況，並隨時採取
    必要之安全措施，依當時情形，又無不能注意之情事，竟疏
    於注意及此，即貿然前行，適有丙○○騎乘車牌號碼ＢＡ三
    －二一二號重型機車，沿台中市○區○○街由北往南方向行
    駛，行駛至上揭交岔路口時，亦同疏未注意車前狀況，即貿
    然直行，渠等二人因有上開疏失，二車遂發生碰撞，丙○○
    因而當場人車倒地，並因之受有左腕扭傷、左膝部及肘部多
    處擦挫傷等傷害。詎乙○○於肇事致人受傷後，雖有下車觀
    看，然在現場知悉丙○○委請學長幫忙處理時，即另基於肇
    事逃逸之犯意，迅速駕車往前行駛逃離現場，而未採取必要
    之救護措施，嗣經丙○○將上開車輛車牌號碼告知員警，而
    為警循線查獲云云。因認被告涉犯刑法第一百八十五條之四
    駕駛動力交通工具肇事致人受傷而逃逸及同法第二百八十四
    條第一項前段之普通過失傷害罪嫌。
二、就過失傷害部分：按告訴乃論之罪，告訴人於第一審辯論終
    結前，得撤回其告訴；告訴乃論之罪，其告訴經撤回者，應
    諭知不受理之判決，刑事訴訟法第二百三十八第一項、第三
    百零三條第三款分別定有明文。又刑法第二百八十四條第一
    項前段過失傷害罪，依同法第二百八十七條規定，須告訴乃
    論。本件告訴人丙○○，法定代理人丁○○、戊○○於本院
    言詞辯論終結前，即九十六年九月二十一日具狀撤回告訴，
    有撤回告訴狀乙份附卷可證，參照前開說明，被告所涉過失
    傷害部分，自應為不受理判決之諭知。
三、就肇事逃逸部分：
（一）公訴人認被告涉犯肇事逃逸罪嫌，無非以告訴人丙○○於
      警詢、偵查中之指訴，並有道路交通事故現場圖、道路交
      通事故調查報告表各一紙及現場照片七張、中國醫藥大學
      附設醫院出具之診斷證明書影本一份等為證，再參以本件
      車禍發生時，告訴人人車倒地，被告可預見告訴人有可能
      受傷為其主要論據。惟訊據被告則堅決否認有何肇事逃逸
      之犯行，並辯稱：伊當天發生車禍後，因為告訴人人好好
      的站在那裡，而且說人沒有怎麼樣，所以伊才離開現場，
      伊沒有肇事逃逸等語。
（二）按：
    １、犯罪事實應依證據認定之，無證據不得認定犯罪事實，
        又不能證明被告犯罪者，應諭知無罪之判決，刑事訴訟
        法第一百五十四條第二項、第三百零一條第一項分別定
        有明文。
    ２、告訴人之告訴，係以使被告受刑事訴追為目的，是其陳
        述是否與事實相符，仍應調查其他證據以資審認（最高
        法院五十二年度台上字第一三○○號判例參照）。而認
        定不利於被告之事實，須依積極證據，苟積極證據不足
        為不利於被告事實之認定時，即應為有利於被告之認定
        ，更不必有何有利之證據（最高法院三十年度上字第八
        一六號判例參照）。
    ３、刑事訴訟法第一百六十一條第一項規定：檢察官就被告
        犯罪事實，應負舉證責任，並指出證明之方法。因此，
        檢察官對於起訴之犯罪事實，應負提出證據及說服之實
        質舉證責任。倘其所提出之證據，不足為被告有罪之積
        極證明，或其指出證明之方法，無從說服法院以形成被
        告有罪之心證，基於無罪推定之原則，自應為被告無罪
        判決之諭知（最高法院著有九十二年臺上字第一二八號
        判例參照）。
    ４、又行為非出於故意或過失者，不罰；過失行為之處罰，
        以有特別規定者，為限，刑法第十二條定有明文。刑法
        第一百八十五條之四之肇事逃逸罪，既未處罰過失，自
        應以行為人知悉肇事致人死傷而故意逃逸為要件。
（三）經查：
    １、被告乙○○於九十六年三月二十五日凌晨零時四十分許
        ，駕駛車牌號碼ＣＫ－一五○七號自小客車，沿台中市
        ○區○○街由西往東方向行駛，於同日凌晨零時四十五
        分許，途經台中市○區○○街與國豐街之交岔路口時，
        適有丙○○騎乘車牌號碼ＢＡ三－二一二號重型機車，
        沿台中市○區○○街由北往南方向行駛，行駛至上揭交
        岔路口時，二車遂發生碰撞等情，為被告所自承，並經
        告訴人丙○○於警詢、偵查及本院審理中陳明在卷，復
        有道路交通事故現場圖、道路交通事故調查報告表各一
        紙及現場照片七張等附卷可參，是被告乙○○與告訴人
        丙○○於上開時、地發生肇事之事實堪予認定。
    ２、告訴人丙○○因上開肇事受有左腕扭傷、左膝部及肘部
        多處擦挫傷之傷害乙節，固有中國醫藥大學附設醫院出
        具之診斷證明書一份附卷可證。然被告就告訴人因本件
        肇事而受傷之事實是否有所認識，尚須究明。查：
      (1)、告訴人於偵查中及本院審理時固均指稱有告訴被告伊
          因本件肇事而受傷之事實，但查告訴人於警詢中陳稱
          ：「（問：肇事前行進方向、車道及肇事經過情形？
          ）我由國泰街沿國豐街…，到路口中看右側箱型車滑
          來，我煞車不及，撞上箱型車左側面，對方箱型車有
          停下來，人走過來，問你有無怎樣，我說人沒有怎樣
          ，車子壞了。對方要求我留資料給他，我說我先叫人
          家（朋友）過來，對方就走回車上，開車走掉了……
          。（問：你車上共乘幾人？你車上及對方車上有無人
          員受傷？受傷部位及傷勢如何？）沒有，沒有受傷。
          」等語，有台中市○○○道路交通事故談話紀錄表在
          卷可參（見九十六年度偵字第一七○五八號卷第十六
          頁）。
      (2)、證人即處理本件肇事之員警楊榮文於本院審理時證稱
          ：「（檢察官問：當時你有無訊問告訴人有無受傷？
          ）我問他車上有無載人，有無人員受傷，他回答沒有
          載人，沒有受傷。（檢察官問：告訴人回答是指沒有
          別人受傷還是告訴人沒有受傷？）我是問包含駕駛人
          跟乘客在內有無人員受傷，告訴人回答沒有人受傷。
          （檢察官問：告訴人有無告訴你，他有受傷？）沒有
          。（檢察官問：告訴人有無提到車禍發生後，被告跟
          他有何對話？）當時告訴人回答被告問他有沒有怎樣
          ，他對被告回答人沒有怎樣，只是車子壞了，他說要
          打電話叫人過來，被告回頭就走。（受命法官問：你
          到現場及製作筆錄過程中，從外觀上是否可以看到告
          訴人有無受傷？）因為下雨，告訴人穿雨衣，沒有辦
          法看到有無受傷。」等語（見本院九十六年十月二日
          審判筆錄）。
      (3)、查告訴人於偵查中及本院審理時所述內容與其於警詢
          中所述不符，但核證人楊榮文證述內容可知告訴人於
          警詢中所述較為可採。本件肇事發生時，告訴人因身
          著雨衣，被告無法由外觀上看出告訴人有無受傷，且
          告訴人既已明白告知被告其沒有受傷，則被告辯稱伊
          於本件肇事後因為得知告訴人沒有受傷才離開等語，
          堪予採信。綜上事證，本件被告於肇事後確有詢問告
          訴人有無受傷，告訴人向被告表示沒有受傷，是被告
          於本件肇事後，並不知情告訴人因其肇事而受傷之事
          實，堪予認定。
    ３、依上開說明，刑法第一百八十五條之四肇事逃逸罪以行
        為人具有知悉肇事致人死傷而故意逃逸為要件。而依上
        開說明，顯見被告在主觀上並未知悉告訴人因其肇事而
        受傷之事實，是其事後駛離現場行為，與上開刑法第一
        百八十五條之四肇事逃逸要件尚屬有間。
（四）綜上所述，本件被告對車禍肇事雖或有過失責任，但公訴
      人所舉證據尚不足以說服本院形成被告有罪之心證，不能
      證明被告有於車禍發生時，知悉駕車肇事致人受傷而仍逃
      逸之故意。此外，亦查無其他積極證據足證被告涉有公訴
      人所指駕駛動力交通工具肇事，致人受傷而逃逸之犯行，
      不能證明被告犯罪，參照前述說明，依法應為無罪之諭知
      。
據上論斷，應依刑事訴訟法第三百零三條第三款、第三百零一條
第一項，判決如主文。
本案經檢察官己○○到庭執行職務。
中　　華　　民　　國　　96　　年　　10　　月　　16　　日
　　　　　　　　　刑事第十六庭  審判長法　官  林念祖
　                                    法  官  柯志民
                                      法  官  周玉蘭
以上正本證明與原本無異。
如不服本判決，應於送達後十日內向本院提出上訴狀（須附具體
理由及繕本）。
上訴書狀如未敘述理由，應於上訴期間屆滿後二十日內補提理由
書於本院。
                                      書記官　許素珍
中　　華　　民　　國　　96　　年　　10　　月　　16　　日
